【裁判字號】    92,交上易,103
【裁判日期】    920513
【裁判案由】    過失傷害
【裁判全文】
臺灣高等法院刑事判決                          九十二年度交上易字第一三號
    上  訴  人
    即  被  告  甲○○
    輔  佐  人  乙○○○
    即被告之母
右上訴人因過失傷害案件，不服臺灣士林地方法院九十一年度交易字第一二二號，中
華民國九十二年一月十三日第一審判決（起訴案號：臺灣士林地方法院檢察署九十一
年度偵字第一九三號）提起上訴，本院判決如左：
    主  文
上訴駁回。
甲○○緩刑貳年。
    事  實
一、甲○○係計程車司機，為從事駕駛業務之人，於民國九十年十一月二十二日上午
    八時許，駕駛七Ｂ—二００號營業用小客車，沿台北市○○○路○段由北往南方
    向行駛，行經該路段二六０巷口欲左轉至銘傳大學時，應注意汽車行駛至交岔路
    口，轉彎車應讓直行車先行，而依當時情形，又無不能注意之情事，竟疏未注意
    未讓直行車先行，即貿然左轉，適丙○○騎乘ＢＢＮ─九六八號機車以時速約三
    十公里至三十七公里之速度，沿中山北路五段由南往北駛至設有閃光黃燈之上開
    路口時，亦疏未減速慢行，甲○○見狀避煞不及，其駕駛之小客車右前側車頭因
    而撞及丙○○騎乘之機車左側側身，使丙○○人車倒地，受有下背部及左足挫傷
    、多處擦傷等傷害。甲○○於肇事後立即報案並向前來現場處理事故之台北市政
    府警察局士林分局交通分隊警員吳振吉承認肇事，對於未發覺之犯罪自首而接受
    裁判。
二、案經丙○○訴由臺灣士林地方法院檢察署檢察官偵查起訴。
     理  由
一、訊據被告固坦承於右揭時地駕車發生車禍致告訴人丙○○受傷之事實，惟矢口否
    認有何過失傷害犯行，辯稱：伊要左轉時停在安全島中間有讓對向車道前方一部
    大型車先行，伊車是靜止狀態，是告訴人車速很快過來撞到伊車云云。惟查依卷
    附道路交通事故調查報告表警繪現場圖所示，該慢車道寬五點二公尺，被告所駕
    駛之計程車橫停於該慢車道中央，車頭距慢車道邊緣僅一公尺（偵查卷第四三頁
    ），是被告辯稱伊當時停在安全島中間待轉已有不實；次據被告於偵訊時即供認
    ：當時我欲左轉時，有一部大型直行車要過，我先讓他過，之後我起步時，丙○
    ○的機車就到了，我就撞上了（偵查卷第二三頁反面）等語，核與告訴人丙○○
    於偵訊指稱：我是直行車，當時我前方有一部大型車，我隨其後通過，我見被告
    駕駛的計程車停止後起步，就撞上了（偵查卷第三七頁反面）等語相符，復參以
    上開現場圖示被告之計程車車頭距慢車道邊緣僅一公尺，其寬度顯無法容納大型
    車通過，由上可知被告欲左轉時，原先允讓對向車道直行之大型車先行，迨大型
    車通過後，疏未禮讓跟隨大型車後方行駛由被告所騎乘之機車先行即貿然搶先起
    步左轉，致撞及被告所騎乘之機車甚明，被告辯稱伊當時是靜止狀態，係被告機
    車過來撞伊云云，亦屬不實；再就卷附道路交通事故補充資料表所載二車車損情
    形以觀，被告所駕駛之計程車右前車頭保險桿處破裂，告訴人所騎乘之機車左前
    車頭及左側車身葉子板破裂（偵查卷第四七頁），被告於警訊時亦稱伊車右前車
    頭與機車左前側車身撞擊而肇事（偵查卷第四六頁交通事故談話記錄表），苟被
    告於靜止中遭告訴人機車撞及，應造成告訴人機車車頭毀損才是，焉有遭告訴人
    機車左前側車身撞擊之理，益證本件確係被告於行駛中撞及被告機車左前側車身
    而肇事。按轉彎車應讓直行車先行，道路交通安全規則第一百零二條第一項第六
    款定有明文，被告駕駛汽車自應注意遵守上開規定，以避免危險之發生，且依事
    發當時氣候晴，日間有自然光線，路面乾燥、無缺陷，視距良好等外界客觀情狀
    ，並無不能注意之情事，被告駕駛汽車疏未注意上開規定，於行經上開肇事路口
    左轉時未允讓直行車先行即貿然搶先左轉，致肇本件車禍，其有過失甚明，本件
    經送臺北市車輛行車事故肇事鑑定委員會鑑定結果亦同此結論（原審卷第九至十
    二頁）。另依道路交通事故調查報告表所載，上開肇事路口中山北路南北向設有
    閃光黃燈號誌，告訴人騎乘機車行至該設有閃光黃燈之路口時，亦未依道路交通
    標誌標線號誌設置規則第二百十一條第一項第一款規定減速慢行，仍以每小時三
    十公里至三十七公里之速度穿越該路口，於本件車禍之發生亦有過失，然亦無從
    解免被告之過失責任。告訴人丙○○因本件車禍受有下背部及左足挫傷、多處擦
    傷，有新光吳火獅紀念醫院診斷證明書（偵查卷第十四頁）在卷可稽，其所受傷
    害與被告過失行為間具有相當因果關係，被告前揭所辯，無非卸責之詞，不足採
    信，本件事證明確，被告過失犯行堪以認定。
二、被告甲○○係職業小客車司機，為從事駕駛業務之人，業據其自承在卷，其於執
    行業務中駕車肇事致告訴人受傷，核其所為，係犯刑法第二百八十四條第二項前
    段之業務過失傷害罪。又被告於肇事後立即報案並向前來現場處理事故之台北市
    政府警察局士林分局交通分隊警員吳振吉承認肇事，業據證人吳振吉於原審結證
    屬實，被告對於未發覺之罪自首而受裁判，應依法減輕其刑。
三、原審審理結果以被告所犯事證明確，適用刑法第二百八十四條第二項前段、第六
    十二條前段、第四十一條第一項前段、罰金罰鍰提高標準條例第一條前段、第二
    條之規定，並審酌被告之過失程度、所生危害、肇事後之態度、告訴人所受之傷
    勢及同有過失等一切情狀，量處被告拘役五十日，並諭知易科罰金之折算標準，
    原審認事用法並無不當，量刑亦稱妥適。被告上訴否認犯罪，為無理由，應予駁
    回。又查被告前未曾受有期徒刑以上刑之宣告，有本院被告全國前案紀錄表一份
    在卷可按，素行尚端，其因一時行車疏誤，致罹刑典，且於本院審理中與告訴人
    達成民事和解，賠償告訴人四萬元之損失，有調解程序筆錄一紙在卷可按，其經
    此次偵審程序及科刑之教訓後，當知警惕，信無再犯之虞，本院認其所宣告之刑
    以暫不執行為適當，爰予宣告緩刑二年，用啟自新。
據上論斷，應依刑事訴訟法第三百六十八條，刑法第七十四條第一款判決如主文。
本案經檢察官洪泰文到庭執行職務。
中      華      民      國      九十二      年     五     月    十三    日
                              臺灣高等法院交通法庭
                                  審判長法  官  陳  正  雄
                                        法  官  許  錦  印
                                        法  官  許  宗  和
右正本證明與原本無異。
不得上訴。
                                        書記官  廖  艷  莉
中      華      民      國      九十二      年    五      月    十九    日
附錄：本案論罪科刑法條全文：
中華民國刑法第二百八十四條
因過失傷害人者，處六月以下有期徒刑、拘役或五百元以下罰金，致重傷
者，處一年以下有期徒刑、拘役或五百元以下罰金。
從事業務之人，因業務上之過失傷害人者，處一年以下有期徒刑、拘役或
一千元以下罰金，致重傷者，處三年以下有期徒刑、拘役或二千元以下罰
金。


司法院資訊處製作；財團法人民間司法改革基金會備份。
